臺灣高等法院刑事裁定
110年度毒抗字第526號
抗  告  人
即  被  告  許鈺弘





上列抗告人即被告因違反毒品危害防制條例案件，不服臺灣新北
地方法院110年度毒聲字第771號，中華民國110年3月11日裁定（
聲請案號：臺灣新北地方檢察署109年度毒偵字第1909號、第268
3號、110年度聲戒字第84號），提起抗告，本院裁定如下：
    主  文
原裁定撤銷。
檢察官之聲請駁回。
    理  由
一、原裁定意旨略以：抗告人即被告甲○○（下稱被告）因施用第
    二級毒品犯行，前經原審法院以109年度毒聲字第666 號裁
    定令入勒戒處所觀察、勒戒，經法務部○○○○○○○○（下稱新店
    戒治所）附設勒戒處所評估後，認被告仍有繼續施用毒品傾
    向，有新店戒治所民國110年3月2日新戒所衛字第110070053
    00號函所檢附之有無繼續施用毒品傾向證明書、有無繼續施
    用毒品傾向評估標準紀錄表等在卷可參。據此，被告因有繼
    續施用毒品之傾向，應依法令入戒治處所施以強制戒治。是
    檢察官聲請裁定令被告入戒治處所施以強制戒治，為有理由
    ，應予准許。依毒品危害防制條例第20條第3項、第2項後段
    規定，裁定被告令入戒治處所強制戒治，其期間為6個月以
    上，至無繼續強制戒治之必要為止，但最長不得逾1年等語
    。
二、抗告意旨詳如抗告狀影本所載（如附件）。
三、按「犯第10條之罪者，檢察官應聲請法院裁定，或少年法院
    （地方法院少年法庭）應先裁定，令被告或少年入勒戒處所
    觀察、勒戒，其期間不得逾2月」、「觀察、勒戒後，檢察
    官或少年法院（地方法院少年法庭）依據勒戒處所之陳報，
    認受觀察、勒戒人無繼續施用毒品傾向者，應即釋放，並為
    不起訴之處分或不付審理之裁定；認受觀察、勒戒人有繼續
    施用毒品傾向者，檢察官應聲請法院裁定或由少年法院（地
    方法院少年法庭）裁定令入戒治處所強制戒治，其期間為6
    個月以上，至無繼續強制戒治之必要為止。但最長不得逾1
    年」，毒品危害防制條例第20條第1項、第2項分別定有明文
    。次按勒戒處所應注意觀察受觀察、勒戒人在所情形，經醫
    師研判其有或無繼續施用毒品傾向後，至遲應於觀察、勒戒
    期滿之15日前，陳報該管檢察官或少年法院（庭），復為觀
    察勒戒處分執行條例第8條第1項所明定。依據上開規定，受
    觀察、勒戒人有無繼續施用毒品之傾向，係由醫師研判，而
    關於有無繼續施用毒品傾向之評估標準，法務部已於110年3
    月26日以法矯字第11006001760號函修正頒布「有無繼續施
    用毒品傾向評估標準紀錄表」、「有無繼續施用毒品傾向評
    估標準評分說明手冊」，上開評分說明手冊載明判定之原則
    ：「受觀察勒戒人入所後，經過2週時間的觀察、勒戒，由
    處所及醫療人員依據其各項紀錄、資料及觀察勒戒期間之行
    為表現，加以評分。在勒戒人入所4至6週後，可再做一次評
    估以做必要之評分修正。每一大項皆有靜態因子與動態因子
    。先以靜態因子分數評分，靜態因子分數總分在60分（含）
    以上為『有繼續施用毒品傾向』；60分以下，與動態因子分數
    相加，如果總分在60分（含）以上，為『有繼續施用毒品傾
    向』」，又評估標準紀錄表及說明手冊中「前科紀錄與行為
    表現」之第1題及第3題之計分方式修正如下（餘無修正）：
    ㈠第1項「毒品犯罪相關司法紀錄」：計分方式修正為每筆（
    次）5分，總分上限為10分；㈡第3項「其他犯罪相關紀錄」
    ：計分方式修正為每筆（次）2分，總分上限為10分。是被
    告有無「繼續施用毒品傾向」，係依具體個案之臨床實務及
    相關事證等情綜合判定，有其相當之專業依據及標準，且涉
    及專門醫學，又衡酌強制戒治之目的，係為協助施用毒品者
    戒斷毒品之心癮及身癮所為之一種保安處分類型，而該評估
    標準係將與判斷有無繼續施用傾向之相關因素加以列舉及量
    化，適用於每一位受觀察、勒戒處分之人，具一致性、普遍
    性、客觀性，以利執法者判定受勒戒人有無繼續施用毒品傾
    向。
四、經查：
(一)毒品危害防制條例第20條規定業經總統於109年1月15日以華
    總一義字第10900004091號令修正公布，並自同年7月15日起
    生效施行，惟本條第2項並未修正，無比較新舊法問題，先
    予說明。
(二)被告於執行觀察、勒戒期間，經新店戒治所附設勒戒處所評
    定結果，固認為被告依修正前「有無繼續施用毒品傾向評估
    標準紀錄表」評定前科紀錄與行為表現114分、臨床評估26
    分、社會穩定度0分，小計靜態因子136分、動態因子4分，
    總分140分，綜合判斷認定被告有繼續施用毒品傾向，有新
    店戒治所110年3月2日新戒所衛字第11007005300號函暨「有
    無繼續施用毒品傾向證明書」及「有無繼續施用毒品傾向評
    估標準紀錄表」等存卷可稽。惟依法務部於110年3月26日修
    正評估標準調整後，其評分結果為：⒈前科紀錄與行為表現
    部分合計為30分：⑴靜態因子分數：①毒品犯罪相關司法紀錄
    為「有，9筆」（每筆5分，上限10分），計10分；②首次毒
    品犯罪年齡為「20歲以下」，計10分；③其他犯罪相關紀錄
    為「有，7筆」（每筆2分，上限10分），計10分；④入所時
    尿液毒品檢驗為「無藥物反應」，計0分，以上合計為30分
    。⑵動態因子分數：所內行為表現為0分。⒉臨床評估部分合
    計為26分：⑴靜態因子分數：物質使用行為中①多重毒品濫用
    為「有，種類：海洛因、安非他命」，計10分；②合法物質
    濫用為「有，種類：菸」，計2分；③使用方式為「無注射使
    用」，計0分；④使用年數為「超過1年」，計10分，以上合
    計為22分。⑵動態因子分數：①精神疾病共病（含反社會人格
    ）為「無」，計0分；②臨床綜合評估（含病識感、動機、態
    度、就醫意願）為「中度」，計4分，以上合計為4分。⒊社
    會穩定度部分合計為0分：⑴靜態因子分數：①工作為「全職
    工作，小吃攤」，計0分；②家庭中家人藥物濫用為「無」，
    計0分。⑵動態因子分數：家庭中①入所後家人是否訪視為「
    有」，計0分；②出所後是否與家人同住為「是」，計0分。
    以上⒈至⒊計分經法務部於110年3月26日修正評估標準調整後
    ，合計總分為56分（靜態因子52分，動態因子4分），是依
    上開修正後之評估標準，被告總分並未達60分，而應評定為
    「無繼續施用毒品傾向」，有新店戒治所附勒戒所110年4月
    1日「有無繼續施用毒品傾向證明書」附卷可考。
(三)依被告上開評估標準紀錄表，自難認被告有繼續施用毒品傾
    向，從而檢察官以110年3月26日修正前之評分標準認為被告
    有繼續施用傾向，尚非妥適，應予駁回。原審未及審酌前開
    新店戒治所附勒戒所110年4月1日「有無繼續施用毒品傾向
    證明書」，逕裁准檢察官之聲請，即無可維持，應由本院予
    以撤銷。又因本件聲請之瑕疵已無從補正，為免發回原審重
    新裁定徒增司法資源之浪費，爰由本院自為裁定如主文第2
    項所示。被告現所執行的強制戒治更應即時停止，釋放出所
    。
據上論斷，應依刑事訴訟法第413條，裁定如主文。
中　　華　　民　　國　　110 　年　　4 　　月　　1 　　日
              　　刑事第十八庭  審判長法　官  何俏美
                                      法　官  葉乃瑋
                                      法　官  陳海寧
以上正本證明與原本無異。
不得再抗告。
                                      書記官  謝文傑
中　　華　　民　　國　　110 　年　　4 　　月　　1 　　日